【裁判字號】    90,自,3
【裁判日期】    900903
【裁判案由】    誣告
【裁判全文】
臺灣苗栗地方法院刑事判決                                九十年度自字第三號
    自  訴  人  甲○○
                丙○○
    共同代理人  劉師婷律師
    被      告  乙○○原名詹.
右列被告因誣告案件，經自訴人提起自訴，本院判決如左：
    主  文
乙○○無罪。
    理  由
一、本件自訴意旨略以：甲○○、丙○○（下稱自訴人等二人）於民國（下同）八十
    二年二月二十二日向被告購買其所有坐落苗栗縣造橋鄉○○段四二二之七一號土
    地，作為興建「龍山吾母宮」之用，雙方約定面積以地政機關分割測量為準。嗣
  自訴人等二人建廟完成後，經苗栗縣竹南地政事務所派員測量，測量當日並經被
    告在場指界始實施測量，因基樁不在只能以日据時代留下之圖解基來作測量且很
    難精確，乃被告竟於八十五年間意圖自訴人等二人受刑事處分，而向台灣新竹地
    方法院檢察署誣告自訴人等二人竊占，虛指自訴人等二人於八十三年間竊占被告
    所有坐落苗栗縣造橋鄉○○段四二二號土地面積一百三十八坪，因認被告涉犯刑
    法第一百六十九條之誣告罪嫌云云。
二、按「誣告罪之成立，以犯人明知所訴虛偽為構成要件，若誤認有此事實，或以為
    有此嫌疑，自不得据指為誣告」、「告訴人所訴事實，不能証明其係實在，對於
    被訴人為不起訴處分確定者，是否構成誣告罪，尚應就其有無虛構誣告之故意以
    為斷，並非當然可以誣告罪相繩」最高法院二十上七一七號、五九台上五八一號
    分別著有判例。訊之被告乙○○堅決否認有誣告罪行，辯稱：自訴人等二人為建
    私人廟宇，竟侵占被告所有坐落苗栗縣造橋鄉○○段四二二號林地二百四十五平
    方公尺，其刑事部分何以判決無罪，實令人心有不服，本案經上級單位測量員李
    金獅以精密電子計算儀器測量結果，証明自訴人確有竊占被告之上開土地面積二
    百四十五平方公尺，被告所訴內容全為事實並未虛構，顯無誣告之意思至明，請
    為無罪之判決等語。經查，本件自訴狀明白陳稱証人即竹南地政事務所測量員賴
    啟良於另案在台灣高等法院八十六年二月十八日出庭作証証陳：本件因基樁不在
    只能以日据時代留下之圖解基來作測量且很難精確，有自訴狀附卷可查，是本件
    是否自訴人等二人有越界竊占被告土地情事，已有疑議，被告因懷疑自訴人等二
    人竊占並提出告訴，尚非憑空捏造事實，只是誤認有此事實或以為有此嫌疑，依
    前揭判例意旨說明，尚不能構成誣告罪；此外，復無其他証据足以証明被告犯罪
    ，自應為被告無罪之諭知。
據上論斷，應依刑事訴訟法第三百四十三條、第三百零一條第一項前段，判決如主文
。
中    華    民    國    九十      年      九    月        三          日
                                        台灣苗栗地方法院刑事第一庭
                                            法  官  林  誌  誠
右正本證明與原本無異。
如不服本判決，應於送達後十日內向本院提出上訴狀(須附繕本)，上訴於台灣高等
法院台中分院。
                                            書記官  蕭  榮  峰
中    華    民    國    九十      年      九    月        三          日


司法院資訊處製作；財團法人民間司法改革基金會備份。
